【裁判字號】    90,訴,1178
【裁判日期】    920207
【裁判案由】    偽造有價證券等
【裁判全文】
臺灣板橋地方法院刑事判決                          九十年度訴字第一一七八號
    公  訴  人  臺灣板橋地方法院檢察署檢察官
    被      告  丑○○
    選任辯護人  葉滄燁律師
    被      告  戌○○
    指定辯護人  甲○公設辯護人彭宏東
右列被告等因偽造有價證券等案件，經檢察官提起公訴（九十年度偵字第八二０號）
，甲○判決如左：
    主  文
丑○○、戌○○均無罪。
    理  由
一、公訴意旨：
    被告丑○○自民國八十九年五月中旬起，向某年籍、姓名不詳之成年男子取得來
    路不明，冒用戊○○、庚○○、午○○等人名義所申請，由萬泰商業銀行、臺北
    國際商業銀行、臺北市第一信用合作社等所發行之金融卡十一張後，即以上開金
    融卡相互匯款、轉帳提高信用，再前往各該銀行、信用合作社，偽以戊○○、庚○○、午○○等人名義，偽簽各該人等之姓名於收領文件上，領取空白支票若干
    ，足以生損害於各該銀行、信用合作社、戊○○、庚○○、午○○等人。並意圖
    供行使之用，基於概括之犯意，經有共同犯意之被告戌○○以行動電話0000
    000000號或市內電話0000000000號聯繫後，由丑○○先行以打
    字機偽填戌○○所要求之金額、日期，復持上開支票前往台北縣中和市○○路好
    樂迪ＫＴＶ或同市○○路大川冷凍廠前等處，以每張新台幣（下同）五千元之代
    價，連續多次販售空白支票予戌○○，並由戌○○虛偽以「辛○○」等人之名義
    ，分別在上開支票上簽名，完成偽造支票行為。被告戌○○復意圖為自己不法所
    有，在台北縣中和市、永和市一帶，持丑○○基於幫助意思所提供之上開支票，
    持交不詳姓名、年籍者多人調現或作為擔保，致令不知情之上開人等陷於錯誤，
    因而如數交付現金款項或交付其他財物。嗣於八十九年七月二十六日，卯○○將
    戌○○所交付用於充抵借款，而付款人為彰化商業銀行中和行分，票號ＮＢ00
    00000號，面額四萬三千五百五十元，發票人辛○○之支票一張，存入玉山
    商業銀行雙和分行提示，而遭退票。警方據報知悉上情後，循線於八十九年十二
    月二十二日下午十五時三十分許，在台北縣中和市○○路與中山路口，當場查獲
    正待交易之丑○○、戌○○等，扣得臺北市第一信用合作社空白支票一張、寶島
    商業銀行支票一張、臺北國際商業銀行支票一張、印章二枚、支票號碼登記表一
    張、支票帳單八張、金融卡十一張、行動電話三支、名片三張等物。並經警搜索
    台北縣三重市○○街七十五巷四十三號二樓丑○○住處，扣得華南商業銀行支票
    二張、臺北國際商業銀行支票一張等物。因認被告丑○○涉犯刑法第二百零一條
    第一項偽造有價證券、第二百十七條偽造署押、第三十條、第三百三十九條第一
    項幫助詐欺取財罪嫌；被告戌○○則涉有刑法第二百零一條第一項偽造有價證券
    、同法第三百三十九條第一項之詐欺取財罪嫌等語。
二、起訴所依憑之證據：
（一）被告戌○○、丑○○於警偵訊中坦承上情。
（二）證人卯○○之證述。
（三）扣案臺北市第一信用合作社空白支票一張、寶島商業銀行支票一張、臺北國際
      商業銀行支票一張、印章二枚、支票號碼登記表一張、支票帳單八張、金融卡
      十一張、行動電話三支、名片三張、華南商業銀行支票二張、臺北國際商業銀
      行支票一張等物。
三、訊之被告丑○○、戌○○均堅詞否認有何偽造有價證券、詐欺取財之犯行，丑○○並否認有何偽造署押等犯行，渠二人之辯解暨辯護人之辯護意旨略如下：
（一）被告丑○○部分：
  １、伊之支票係綽號「阿順」之丁○○給伊者，而伊將空白支票以每張五千元之代
      價給戌○○，由戌○○自行填載，至查扣之金融卡係朋友所交付，要伊代為領
      款，甚者辛○○之支票，有辛○○授權使用之切結書，伊並未偽造支票等語。
  ２、其選任辯護人辯護意旨略以：
  (1)、公訴意旨所指之支票，是否有被冒名設戶請領情事，並無證據可稽，如支票之
      發票人自行設戶領取支票後轉售供人使用，則依最高法院八十二年度台上字第
      六三八四號判決意旨，則有默示之授權行為，當無偽造之問題存在，而空白支
      票尚未完成，更無偽造之可言。至辛○○名義之支票，依卷附辛○○掛失止付
      之二張支票資料顯示，雖可認定支票應屬辛○○自己設戶領取者無疑，惟依其
      申報被竊之日期與執票人行使支票之日期比對，辛○○申報上開二張支票之被
      竊，似有隱情，該支票是否被偽造也有可疑。
  (2)、被告之夫數年前生意失敗，被告因前在商場上得悉有人販售支票如予仲介可抽
      取利潤，被告因年邁，求生不易，乃以賺取老人工之心態偶而參與，惟被告僅
      予轉售，從未在支票上記載任何文字。
  (3)、扣案金融卡係戊○○等人託被告跑腿代為領錢，因帶在身上被警查獲者，被告
      絕無檢察官所指以上開金融卡相互匯款轉帳提高信，再前往各該銀行偽簽各該
      人之姓名於收領文件上，領取空白支票之行為。
  (4)、同案被告戌○○購買支票自始即知悉該等支票屆期未存入，票款將有無法兌現
      之結果，足見其買受當時自無陷於錯誤之可言。且其買受後將如何使用，既未
      告知被告，被告也不知情，被告交付支票予戌○○亦無使用詐術，復據戌○○
      供陳，其使用出去後之支票又以現金贖回，顯見事實上並無第三人受害之具體
      事證，從而被告此項行為，自與詐欺罪之構成要件有間，應無成立此罪之餘地
      。
  (5)、八十九年十二月二十二日被告被警逮捕，嗣於具保後，找尋到丁○○，質疑丁○○當初所稱支票俱經票主同意出售，何以被告仍被警逮捕移送法辦，丁○○
      乃交付票主辛○○所立切結書，載明辛○○同意將其彰化銀行中和分行０三─
      四三四七六─六帳戶之支票，讓渡予周建國使用，從而辛○○既將其支票授權
      他人使用，被告縱有販賣甚或填載日期、金額，也無偽造有價證券之可言。
（二）被告戌○○部分：
  １、伊其前曾向丑○○買過二次支票，每次一張，一張五千元，丑○○交付支票時
      ，其上均已填載完成，至第三次所交付票主辛○○、票號ＮＢ0000000
      號支票上之金額、日期係伊所填載，該支票伊係用以支付當舖之利息，而因丑
      ○○交付該紙支票時，要伊給付五千元，但伊稱沒有錢，遂將駕照押給丑○○
      等語。
  ２、公設辯護人辯護意旨略以：
      依被告戌○○及同案被告丑○○所供，足證同案被告丑○○確有售予本件被告
      系爭支票，且同案被告丑○○在歷次偵審及答辯狀中均不諱言該等支票係他人
      所交付俗稱「芭樂票」之人頭票，而所謂人頭票，乃不肖人士利用知情人頭，
      在金融機構設支票帳戶，並經過一段時間培養往來紀錄，取得良好信用後，再
      請領大量支票，販售予不特定人使用，屆期將無兌現，為眾所週知之事，故人
      頭支票每紙價格固定，並不因面額多寡而有不同，且當然低於票面甚多，否則
      焉有人會以相當之對價購買屆期無法兌現之支票。雖然人頭票屆期多無法兌現
      ，惟就形式上觀察，該票既係發票名義人所請領並簽蓋發票印鑑章後，始大量
      販售予不特定人，其行為自屬授權行為，買受人據此完成發票日或金額等記載
      ，應屬基於授權之發票行為，與刑法偽造有價證券之無權簽發尚屬有間，況本
      件尚有發票名義人辛○○表明將彰化銀行中和分行銀行支票戶頭轉讓他人使用
      之切結書附卷可稽，足證本件係基於發票名義人授權簽發者。
四、甲○判斷：
（一）按犯罪事實應依証據認定之，無証據不得推定其犯罪事實，刑事訴訟法第一百
      五十四條定有明文。又所謂証據，係指超越一切合理之可疑，足以認定被告確
      有犯罪行為之積極事証而言。苟依現存之積極証據，就起訴意旨所指被告犯罪
      之待証事實，尚非不得為其他較有利被告之推斷，本諸罪疑惟輕之法則，自難
      謂該事証已適合於被告犯罪事實之認定。
（二）經查：
  １、按刑法上所謂偽造有價證券，以無權簽發之人冒用他人名義簽發為要件，如果
      行為人基於本人之授權，或其他原因有權簽發者，則與無權之偽造行為不同。
      （最高法院五十三度台上字第一八一０號判例參酌）；又所稱「偽造」乃指無
      權制作有價證券之人，假冒他人名義，或逾越有制作權人之授權範圍，而制作
      外觀上具有價證券形式之虛偽證券之行為而言。至於已否得有適法之授權，或
      有無逾越、逸脫授權範圍，而制作該有價證券，則不以明示之授權為判定其有
      無適法權源之唯一準據；因偽造有價證券罪，係侵害社會法益之罪，為使具有
      社會公共信用性格之票據類有價證券持有人，得獲應有之保障，以維交易安全
      及社會公共信用，是以票據上名義人對於知悉無權制作有價證券之人，實施制
      作有價證券犯行，仍不為阻止而放任其此項實施制作有價證券之默認行為者，
      亦應包括的視之為默示之授權行為。（最高法院五十三度台上字第一八一０號
      判例及八十二年度台上字第六三八四號判決參酌）。
  ２、被告戌○○於警偵訊供承：「伊於八十九年五月中旬起開始向丑○○購買空白
      支票共四張，每張都是五千元，伊是看報紙廣告版寫者『支票借用』，就把電
      話抄下來（電話號碼）00000000、0000000000，．．，伊
      交給卯○○之支票（票主辛○○，彰化商業銀行中和分行，票號ＮＢ0000
      000，票面金額四萬三千五百五十元）是向丑○○於八十九年七月份購買的
      ，當時一張價款五千元，．．另三張票主是誰，伊都不知道，但不是辛○○，
      ．．三張票用出去後，伊有用現金將三張支票贖回來，該三張支票伊已撕毀，
      ．．伊因做生意缺錢，被人逼錢逼急了，才向她買支票來應急，．．伊最後一
      次向她購買時先付一千元，尚欠她四千元，伊將駕照押在她那裡」「向丑○○
      買過三次（支票），均在八十九年間購買，總共買三張，每次一張，金額均為
      五、六萬左右（應指票面金額），丑○○未說支票何來，丑○○都是在中和中
      山路好樂迪附近交付予伊，（如何知悉丑○○販賣支票？）看報紙知悉，伊打
      電話有位女子接聽是歐巴桑接的，買支票是為了清償貨款，不知買的支票是偽
      造支票，伊只看到是支票，即以每五千元一張承購」等語（詳偵查卷第十一頁
      、第十二頁、五十一頁及第五十二頁），而於甲○調查中復稱：「（為何將駕
      照交給丑○○？）伊那時車子拿去當舖典當，當舖說要伊開支票給他們，伊沒
      有支票，找丑○○要支票，丑○○給伊一張支票，本來丑○○說要給她五千元
      ，但伊沒有錢，就將駕照押給她．．，之前也有向她買過二次，每次一張五千
      元，給伊支票時均已填載完整，但最後一張即票主辛○○，票號ＮＢ0000
      000號支票上的日期及金額係丑○○拿給伊後，伊在伊車內自行填載者，該
      支票是要給當舖的利息錢等情（甲○九十年十月二十二日訊問筆錄《卷Ａ第九
      五頁、第九六頁》），是被告戌○○就向丑○○所購買之支票張數，前後所陳
      固有出入，然其確以每張五千元之代價向丑○○購買第三人名義之支票用以抵
      充欠款，且最後一張發票人辛○○，付款人為彰化商業銀行中和行分，票號Ｎ
      Ｂ0000000號，面額四萬三千五百五十元之支票，且係交付案外人卯○○用以支付典當之利息，則始終供承如一；互核被告丑○○於警偵訊中自陳：
      伊於八十九年十二月二十二日十五時三十分許，在中和市○○路○○路口大川
      冷凍廠前，約戌○○要賣一張空頭支票給他，而為警查獲．．，要賣給戌○○
      的是空白的那一張，二、三年前戌○○曾向伊購買過一次一張，及之前賣過一
      張給他，時間為八十九年七月份，每次一張都是五千元，．．．，二、三年前
      伊有刊登報紙廣告，是有人會主動打電話給伊，問伊要不要，伊要的話，他們
      就會派人送過來，是誰申請的伊不知道，每次都拿五張支票給伊賣，有時沒賣
      出去就退還給他們，賣出的支票沒有填寫日期、金額，讓賣主自己填寫，．．
      戌○○的駕照是因之前向伊購買支票一張，欠伊四千元做押的．．，戌○○拿
      支票時，有拿一千元及駕照給伊等情（偵查卷第六頁至第八頁、第二十八頁）
      及於甲○調查承認：拿空白支票給戌○○，每張收五千元，支票是阿順（丁○○）拿給伊等語不諱（甲○九十年八月二十日訊問筆錄，Ａ卷第三五頁）。足
      證被告丑○○確有於報紙刊登販售俗稱「芭樂票」之空白支票廣告，並經由「
      丁○○」之提供而以每張五千元之代價販售予不特定，且曾以每張五千元販售
      予被告戌○○二至三次之事實，固堪認定。惟被告二人於警偵訊中僅陳稱販售
      及購買空白支票等客觀之事實，並未承認有何偽造、詐欺之行為，是公訴人認
      被告就公訴意旨所指犯罪事實坦承不諱，尚有未洽。
  ３、又本案警員於八十九年十二月二十二日在台北縣中和市○○路與中山路口，查
      獲被告丑○○時，固自丑○○處起獲如附表一所示壬○○、戊○○、子○○、
      丁○○、何財、己○○、寅○○、癸○○、丙○○等人之金融卡十一張，及
      如附表二所示庚○○、辰○、酉○○、國利電器行未○○及午○○等發票人之
      支票五張，然甲○遍核卷內事證既無在被告丑○○之處所有查獲申請開設前開
      壬○○、戊○○、子○○、丁○○、何財、己○○、寅○○、癸○○、丙○○、庚○○、辰○、酉○○、國利電器行未○○及午○○等人之甲存帳戶資料
      （如偽造身分證等），更無壬○○、戊○○、子○○、丁○○、何財、己○○、寅○○、癸○○、丙○○等人名義之支票。且：
    附表一編號（三）所示子○○之金融卡並非子○○本人所申請，而係遭竊取其
      身分證者之巳○○，以變造身分證方式，向安泰銀行冒名申請者乙節，除據證
      人子○○於甲○調查中證述在卷外（甲○Ｂ卷第六十三頁），復有台北市政府
      警察局以九十一年一月三十一日北市警刑偵字第０九一三一三三三三００號函
      檢送之巳○○涉嫌冒用「子○○」之名犯案之卷證資料影本全卷及安泰商業銀
      行建國分行以九十年十月十六日（九十）安建業字第一三三九號函送之「子○○」申請資料在卷可憑（甲○Ｄ卷第十三頁至十五頁、第一０九頁至一一九頁
      ）；
    附表一編號（九）所示寅○○之金融卡確係寅○○本人所有，寅○○係將該金
      融卡交付被告丑○○代為領款乙事，已據證人寅○○於甲○調查中供明無誤（
      詳甲○Ａ卷第一一九頁至第一二三頁）；
    附表一編號（十）所示癸○○之金融卡，訊之證人癸○○雖否認其有申請該張
      金融卡云云，然經甲○提示該金融卡所屬誠泰商業銀行以九十年十二月十二日
      誠泰銀行常字第五十五號函檢送之癸○○申請資料時（附於甲○Ｄ卷第一０一
      頁至第一０五頁），癸○○對該申請約定書上之內容係其所填載，而印文亦係
      其所有乙事，均承認屬實，故殊難認該金融卡之帳戶係遭人冒名申請者；
    附表二編號（二）辰○之支票，確係辰○向台北國際商業銀行中興分行申請使
      用乙情，除據證人辰○於甲○陳明無誤外，並有台北國際商業銀行中興分行九
      十年十月二日北商銀中興（０９０）字第二七五號檢送之該支票帳戶申請資料
      在卷可憑（甲○Ｄ卷第五二至五三頁），嗣辰○因經濟困難，於八十九年十月
      、十一月間將整本支票，據連同印章以三十萬元之代價授與案外人乙○○簽發
      使用，而乙○○另有將其中部分支票借予他人使用等事實，並分據證人辰○及
      乙○○於甲○調查中先後證述綦詳（甲○Ｂ卷第五十三頁、第五十四頁，甲○
      Ｃ卷第三十六頁及第三十七頁）；
    至附表一編號（一）（二）（四）（五）（六）（七）（八）（十一）所示金
      融卡之名義人壬○○、戊○○、丁○○、何財、己○○、丙○○，附表二編
      號（一）（三）（四）（五）所示之支票發票人庚○○、酉○○、國利電器行
      未○○及午○○等人，雖經甲○傳拘無著，甚且丁○○已於九十年四月八日死
      亡，有法務部戶役政連結作業系統丁○○基本資料在卷足稽（甲○Ｄ卷第九十
      五頁），然經甲○向南投縣警察局、台北縣政府警察局、基隆市警察局、臺南
      縣警察局、台北市政府警察局及彰化縣警察局函調未○○、戊○○、午○○、
      壬○○、丙○○、己○○、庚○○、酉○○、丁○○等人之口卡相片（甲○Ｄ
      卷第一六二頁、第一六五頁、第一六六頁、第一六九頁、第一七四頁、第一八
      一頁、第一八二頁及第一八五頁），資以比對慶豐商業銀行以九十年十月二日
      （九０）業展字第一００二～九號函送之壬○○申請資料所附壬○○身分證影
      本（甲○Ｄ第七頁）、第一商業銀行以九十年十月四日一南三字第三一五號函
      送之戊○○申請資料所附戊○○身分證影本（甲○Ｄ卷第十一頁）、彰化商業
      銀行九十年十月四日以彰北重字第六三七號、台北銀行九十年十月四日北銀三
      重字第九０六０一九六四００號函分別檢送之丁○○申請資料所附丁○○身分
      證影本（甲○Ｄ卷第十八頁、第三十頁）、大眾商業銀行三重分行以九十年十
      月八日（九十）眾重簡發字第四號函檢送之己○○申請資料內所附己○○身分
      證影本（甲○Ｄ卷第三十五頁）、台北國際商業銀行以九十年十一月十九日（
      ０九０）北商銀企字第二二八二號函檢送之丙○○申請資料所附身分證影本（
      甲○Ｄ卷第八十頁）、保證責任台北市第一信用合作社大橋分社九十年十一月
      十五日檢送之庚○○申請資料內所附庚○○身分證影本（甲○Ｄ卷第四十九頁
      ）、寶島商業銀行板橋分行九十年十月四日寶銀板橋字第九０二一二號函檢送
      之國利電器行申請資料內所未○○身分證影本（甲○Ｄ卷第五十九頁）、華南
      商業銀行淡水分行九十年十一月十五日（九十）華淡存字第一五二號函檢送之
      酉○○申請資料內所附酉○○身分證影本（甲○Ｄ卷第六十三頁）、台北國際
      商業銀行九十一年二月七日（０九０）北商銀企字第００一九三號函檢送之午
      ○○申請資料內所附午○○身分證影本結果，其上相片或一望即知係屬同一人
      ，或神貌相似，是均礙難遽認其等金融卡及甲存支票帳戶係遭他人冒名偽造而
      申請者。
    從而參合上情以觀，並無積極證據足以證明被告丑○○有偽冒附表一、二所示之
    人名義向銀行申請設立甲存帳戶並冒領支票之行為，而扣案附表一之金融卡既無
    事證足認係被告丑○○知悉為來路不明之物而由不詳姓名之人取得者，更遑論與
    其販賣空白支票有何關聯，另扣案附表二之支票，至多僅能證明被告丑○○欲販
    賣該等人之支票並持有之，但該等支票，其來源不一而足，尚難據此推認係被告
    丑○○以不法方式得來者。則公訴意旨就扣案之金融卡十一張係含有庚○○、午
    ○○之名義，已與卷內事證不符，且其認被告丑○○自八十九年五月中旬起，向
    某年籍、姓名不詳之成年男子取得來路不明，冒用戊○○、庚○○、午○○等人
    名義所申請，由萬泰商業銀行、臺北國際商業銀行、臺北市第一信用合作社等所
    發行之金融卡十一張後，即以上開金融卡相互匯款、轉帳提高信用，再前往各該
    銀行、信用合作社，偽以戊○○、庚○○、午○○等人名義，偽簽各該人等之姓
    名於收領文件上，領取空白支票若干，而認被告丑○○此部分涉犯刑法第二百十
    七條偽造署押罪嫌云云，既乏事證足佐，顯徒憑臆測，洵非有洽。從而難認被告
    丑○○有公訴意旨此部分所指之偽造署押（文書）之犯行。
  ４、被告丑○○販售予被告戌○○，發票人辛○○、付款人為彰化商業銀行中和行
      分帳號四三四七六之六號、面額四萬三千五百五十元、票號ＮＢ000000
      0號支票乙紙（下簡稱系爭支票），確係辛○○本人向彰化商業銀行中和分行
      申請帳戶領取使用者乙事，此觀諸辛○○（身分證統一編號Ｚ0000000
      00號）於八十九年七月二十一日向彰化商業銀行中和分行，就前開帳戶票號
      五九二五一至五九二七五號支票申報於同年七月二十日遺失，而予掛失止付之
      資料可知（詳偵查卷第四十三頁），是前開支票非被告丑○○偽造辛○○名義
      而申請者，顯無置疑。而系爭支票係被告戌○○於八十九年七月二十六日交付
      案外人卯○○乙節，已據證人卯○○於警訊中供明無訛（詳偵查卷第十三頁反
      頁），則被告丑○○販售及被告戌○○取得系爭支票之時間，雖係在辛○○申
      報掛失止付之後，然辛○○前開申報遺失之支票，其中票號ＮＢ000000
      0號支票乙紙，經名為「張仁杰」者，於八十九年七月十八日因向案外人申○○承租攤位而交付申○○以供作押金及租金，申○○再於同月二十日持以向案
      外人許麗珍調借現金等事實，業經證人申○○、許麗珍分別於警訊及甲○調查
      中供明在卷，並有該支票影本正反面附卷可佐（詳偵查卷第三十八頁、第四十
      頁、第四十六頁及甲○Ａ卷第七六頁、第七七頁）。是若辛○○之支票於八十
      九年七月二十日始遺失，何以其前即同年七月十八日即有第三人持有其支票？
      從而辛○○前開之申報遺失，是否屬實，已不無值得商榷之餘地。況辛○○雖
      已死亡，有甲○送達回證足考，但被告丑○○於甲○所提出，係伊於具保後，
      尋找「丁○○」，向「丁○○」質問當初所稱支票俱經票主同意出售，何以伊
      仍被警逮捕移送法辦，丁○○乃交付內載辛○○於八十九年六月十五日所書立
      ，同意將其彰化銀行中和分行０三─四三四七六─六帳戶之支票，讓渡予周建
      國使用之切結書，經甲○將該原本送請內政部警政署刑事警察局鑑定其上立據
      人之指紋，其結果：該指紋，經輸入電腦比對、再由人工確認結果，與該局檔
      存辛○○（民國○○○年○月○○日生、身分證統一編號Ｚ00000000
    0號）指紋卡右拇指指紋相符，有該局九十年十月三十一日（９０）刑紋字第
      二０七二０三號鑑驗書乙份在卷足考（附於甲○Ｄ卷第七十二頁）。足徵辛○○係將所申請之支票授權他人使用無疑。而辛○○既同意支票讓渡「周建國」
      使用，顯已概括授權「周建國」簽發其名義上之支票，被告復能自「丁○○」
      處取得前開同意使用之切結書，足可推認「周建國」已將辛○○之支票再授權
      「丁○○」，並輾轉同意被告簽發使用至明。則依諸（二）之１之說明，被告
      丑○○、戌○○所辯未偽造辛○○支票等語，非全然無據，尚難擅予推認被告
      二人有何偽造辛○○之支票之故意。
  ５、再被告戌○○除辛○○支票外，其前亦曾向被告丑○○購買空白支票二或三張
      ，用以抵付他人欠款之情，固如前述，然該二或三張支票，發票人、付款銀行
      為誰，被告戌○○均不知情乙節，迭據被告戌○○於警偵訊中敘明綦詳（詳前
      引偵查卷筆錄），是既無從知悉該等紙支票之發票人為何人，實無法證明丑○○所販售之該等支票係未經發票人授權簽發而偽造者。
  ６、甚按社會上一般向人買受支票以供調現者，該所買之支票多係所謂之人頭票（
      俗稱芭樂票），即由販賣芭樂票之集團找人頭開立銀行支存帳戶，以取得空白
      支票供填載而販賣，購買者對於該人頭是否已授權該販賣芭樂票者填載發票人
      、發票金額、日期，或對該所購買之支票究係曾遭失竊或來源不明，尚難認定
      必然具有認識。本件被告戌○○向被告丑○○購買前開支票，或告知丑○○所
      須金額、日期而由丑○○填載，或由戌○○買受後自行填寫金額及發票日等情
      ，雖據被告戌○○迭於警偵訊及甲○審理時供承不諱，然經遍閱全卷，查無丑
      ○○有明確告知戌○○該等支票之來源之事證，故縱認丑○○所販售之支票遭
      偽造，惟依上說明，亦難遽此推斷被告戌○○對該等支票之真偽有所認識，是
      縱被告戌○○向丑○○買受該等支票時，明知該等支票顯無兌現之可能，但仍
      難據此推斷其有何偽造有價證券之故意。
  ７、再按刑法第三百三十九條第一項之詐欺取財罪之成立，以意圖為自己或第三人
      不法之所有，以詐術使人將本人或第三人之物交付為要件。查被告戌○○向丑
      ○○所購買票主為辛○○之系爭支票，固係持交予卯○○，但係因被告戌○○
      前向卯○○典當物品，未按期繳息，卯○○要求戌○○一次清償，戌○○始交
      付系爭支票以作為清償之用，而系爭支票屆期前，戌○○仍有交付部分現金以
      清償等事實，已據證人卯○○於警偵訊及甲○審理中證述明確（偵查卷第十三
      頁、第五十二頁及甲○Ｃ卷第一六一頁、第一六二頁）。足見被告戌○○交付
      系爭支票予卯○○，並非在於向卯○○取得財物，爰係僅供抵償已欠債務之用
      ，而於該支票提示兌現前，被告戌○○對卯○○之債務並未因之而消滅，則被
      告以此空頭支票支應應付之欠款，僅足認有延遲債務履行期間之用意，但被告
      戌○○並未從中取得任何財物或財產上利益，縱該支票有無法兌現之事實，仍
      僅屬民事債務不履行之問題，尚與前揭詐欺取財罪之構成要件有間。至被告戌
      ○○向丑○○所購買其餘不詳之支票，雖亦係持交第三人抵充欠款，茲如５所
      述，但被告戌○○就該等支票均已以現金贖回，而處理完畢，支票且已撕毀等
      情，並據被告戌○○迭於警偵訊及甲○審理中陳明在卷，是顯難認被告戌○○
      於此部分亦有何詐欺之故意。從而被告戌○○既難以詐欺取財罪相繩，被告丑
      ○○自無何幫助詐欺取財之可言。
（三）綜上，依現存之証據，就起訴意旨所指被告丑○○、戌○○犯罪之待証事實，
      非不得為其他較有利被告之推斷，是本諸罪疑惟輕之法則，自難謂該事証已適
      合於被告犯罪事實之認定，此外復查無其他積極事證足資證明被告二人有何公
      訴意旨所指偽造有價證券、偽造署押及詐欺取財之犯行，揆諸首開（一）之說
      明，既不能證明被告二人犯罪，甲○自應予被告二人無罪之諭知。
據上論結，應依刑事訴訟法第三百零一條第一項前段判決如主文。
本案經檢察官鄧媛到庭執行職務。
中      華      民      國    九十二    年      二      月      七      日
                                    臺灣板橋地方法院刑事第四庭
                                          法  官  許仕楓
右正本證明與原本無異。
如不服本判決，應於判決送達後十日內，向甲○提出上訴狀。
                                          書記官  周百川
中      華      民      國    九十二    年      二      月     十四     日
 附表一
┌───┬─────────┬──────┬──────────────┐
│編號  │ 金融卡帳號       │所屬銀行    │申請名義人                  │
│      │                  │            │   │
├───┼─────────┼──────┼──────────────┤
│ 一   │000000000000      │慶豐銀行    │壬○○                      │
│      │-00000000         │            │                            │
├───┼─────────┼──────┼──────────────┤
│ 二   │00000000000       │第一銀行    │戊○○                      │
│      │                  │            │                            │
├───┼─────────┼──────┼──────────────┤
│ 三   │000000000000      │安泰銀行    │子○○                      │
│      │0108              │            │（遭巳○○冒名申請）        │
│      │                  │            │                            │
├───┼─────────┼──────┼──────────────┤
│ 四   │000000000000      │彰化銀行    │丁○○（已死亡）            │
│      │                  │            │                            │
├───┼─────────┼──────┼──────────────┤
│ 五   │000000000000      │台北銀行三重│同上                        │
│      │                  │分行        │                            │
├───┼─────────┼──────┼──────────────┤
│六    │0000000000000     │匯通銀行    │何財                      │
│      │                  │            │                            │
├───┼─────────┼──────┼──────────────┤
│七    │000000000000      │台北銀行民權│何財                      │
│      │                  │分行        │                            │
├───┼─────────┼──────┼──────────────┤
│八    │000000000000      │大眾商業銀行│己○○                      │
│      │                  │            │                            │
├───┼─────────┼──────┼──────────────┤
│九    │000000000000      │萬泰商業銀行│寅○○       │
│      │                  │            │                            │
├───┼─────────┼──────┼──────────────┤
│十    │00000000-0000     │誠泰銀行    │癸○○                      │
│      │                  │            │                            │
├───┼─────────┼──────┼──────────────┤
│十一  │0000000000000     │台北國際商業│丙○○                      │
│      │                  │銀行        │                            │
└───┴─────────┴──────┴──────────────┘
 附表二
┌────┬──────┬──────┬────────────────┐
│編號    │支票帳號    │所屬銀行    │申請設立帳戶者（即發票人）      │
├────┼──────┼──────┼────────────────┤
│ 一     │00-0000000  │台北市第一信│庚○○                          │
│        │            │用合作社大橋│                                │
││            │分社        │                                │
├────┼──────┼──────┼────────────────┤
│ 二     │705-7-00    │台北國際商業│辰○                            │
│        │            │銀行中興分行│                                │
│        │            │            │                                │
├────┼──────┼──────┼────────────────┤
│ 三     │00000000-0  │華南商業銀行│酉○○                          │
│        │            │淡水分行    │                                │
│        │            │            │                                │
├────┼──────┼──────┼────────────────┤
│ 四     │000000000   │寶島商業銀行│國利電器分行未○○              │
│        │            │板橋分行    │                                │
│        │            │            │                                │
├────┼──────┼──────┼────────────────┤
│五      │00000-0-00  │台北國際商業│午○○                          │
│        │            │銀行        │                                │
│        │            │            │                                │
└────┴──────┴──────┴────────────────┘


司法院資訊處製作；財團法人民間司法改革基金會備份。
